【裁判字號】    96,訴,3923
【裁判日期】    970325
【裁判案由】    妨害兵役
【裁判全文】
臺灣臺中地方法院刑事判決              96年度訴字第3923號
公  訴  人  臺灣臺中地方法院檢察署檢察官
被      告  甲○○
上列被告因妨害兵役案件，經檢察官提起公訴（九十六年度偵字
第一八二七五號），本院判決如下：
    主    文
甲○○意圖避免臨時召集，而應受召集，無故逾入營期限二日，
處有期徒刑月，如易科罰金，以新臺幣壹仟元折算壹日。
    事    實
一、甲○○前因違反職役職責罪，經軍事法院判處有期徒刑八月
    確定，緩刑二年，現仍在緩刑中。詎仍不思悛悔，其為臺中
    市後備指揮部民國九十六年六月份臨時召集之應召員，應於
    九十六年六月二十五日十六時，至位於臺中縣新社鄉之興中
    營區陸軍第十軍團報到，而該臨時召集令於九十六年六月十
    二日十五時許，經甲○○之胞兄陳凱裴簽收，並於同年月十
    三日十七時許轉交甲○○。詎甲○○竟意圖避免臨時召集，
    未於前開時間報到而應受召集，無故逾入營期限二日。
二、案經臺中市後備指揮部移送臺灣臺中地方法院檢察署檢察官
    偵查起訴。
    理    由
一、證據能力之說明：按現行刑事訴訟法為保障被告之反對詰問
    權，排除具有虛偽危險性之傳聞證據，以求實體真實之發見
    ，於該法第一百五十九條第一項明定被告以外之人於審判外
    之言詞或書面陳述，除法律有規定者外，不得作為證據。而
    刑事訴訟法第一百五十九條之一至第一百五十九條之四有傳
    聞法則之例外規定，且被告以外之人於審判外之陳述，雖不
    符前四條之規定，而經當事人於審判程序同意作為證據，法
    院審酌該言詞陳述或書面陳述作成時之情況，認為適當者，
    亦得為證據，刑事訴訟法第一百五十九條之五第一項定有明
    文。查本件證人陳凱裴於警詢中之證述，雖屬於審判外之陳
    述，為傳聞證據，然被告於本院審理時表示無意見，且同意
    作為證據（見本院九十七年三月十一日審理筆錄）。又本院
    審酌上開證據資料製作時之情況，尚無違法不當及證明力明
    顯過低之瑕疵，亦認為以之作為證據應屬適當，且證述內容
    係針對被告是否收受系爭臨時召集令之事實，為證明本案犯
    罪事實所必要，故揆諸上開規定，爰依刑事訴訟法第一百五
    十九條之五第一項規定，認上揭證據資料均例外認有證據能
    力，合先敘明。
二、訊據被告甲○○固坦承於九十六年六月十三日收受系爭臨時
    召集令之事實，但矢口否認有上開違反妨害兵役治罪條例犯
    行，並辯稱：伊於九十六年六月二十五早上八時許，有去第
    十軍團報到，但是有一個不知姓名之班長告訴伊，那天營盤
    點，沒有辦法讓伊買軍用品，且伊太早去，要求伊改天再報
    到云云。經查：
（一）被告於偵查中陳稱：九十六年六月二十五日早上約八點多
      ，我媽媽帶我到新社的後備指揮部報到，結果有一個班長
      ，他叫什麼名字不清楚，他告訴我那一天在營盤點，他說
      我太早去，且他說我什麼東西都沒有帶，他叫我改天再報
      到。我媽媽及我叔叔張益誠還有我媽媽的老闆吳慶宏有帶
      我到門口，然後將我交給憲兵後，他們才離開。站崗的憲
      兵叫我到大門的左側有一個等候室等…。（問：召集令現
      在何處？）在我爺爺那裡等語（見偵卷第十九至二十頁）
      。被告於本院準備程序中，經本院提示陸軍第十團指揮部
      九十七年一月八日陸十軍人字第○九七○○○○一○三號
      函，內容記載並無被告進出該營區之記錄後，則改稱：九
      十六年六月二十五日我確實有到軍營去，但是我不知道是
      不是跑錯營區，因為附近有很多營區等語（見本院九十七
      年二月二十九日準備程序筆錄）。被告又於本院審理中陳
      稱：（審判長問：所謂九點報到的召集令有無留存？）沒
      有，因為當天我直接把召集令交給營區的人等語（見本院
      九十七年三月十一日審理筆錄）。核被告前後所述可知，
      被告雖辯稱其所收受之臨時召集令時間為上午九時，但卻
      無法提出該召集令為證，且對於該召集令在何處前後所述
      不一；被告對於是否於九十六年六月二十五日前往第十軍
      團，亦前後不一，足證被告所辯乃屬不實。
（二）被告未於九十六年六月二十五日十六時至陸軍十團之事實
      為被告所坦承，且查被告於九十六年六月二十五日並未進
      出於該軍團之事實，復有陸軍第十團指揮部以九十七年一
      月八日陸十軍人字第○九七○○○○一○三號函覆在卷可
      證，是被告辯稱於當日上午八時許有前往該軍團乙節，與
      事實不符，不足採信。又被告於偵查中無法說明從第十軍
      團何大門進入，不能說明由何大門進入外，亦無法指出該
      大門附近有何特定物。被告辯稱有位班長要求伊改天再報
      到，但查身為軍中班長之人對於臨時召集之重要性必知之
      甚詳，依經驗法則判斷，當無自行要求被告「改天再來」
      之可能，況且被告於當日下午亦未如期報到，亦無法說明
      該班長之姓名，且未取得任何之憑據，足證被告所辯，不
      足採信。此外，復有臺中市後備指揮部妨害兵役案件移送
      報告書、臨時召集令受領回執各一份及證人陳凱裴於警詢
      之證述在卷可稽。是本件事證明確，被告上開犯行，堪以
      認定。
三、核被告所為係犯妨害兵役治罪條例第五條第第五款之意圖避
    免臨時召集，而應受召集，無故逾入營期限二日者之罪。爰
    審酌被告曾因違反職役職責罪，經軍事法庭判處有期徒刑八
    月，緩刑二年，現仍在緩刑中，再犯本案，被告犯罪之動機
    、目的、手段，犯罪所生之危害、犯罪後否認犯行，態度不
    佳等一切情狀，量處如主文所示之刑，並諭知易科罰金之折
    算標準。
據上論斷，依刑事訴訟法第二百九十九條第一項，妨害兵役治罪
條例第五條第五款，刑法第十一條前段、第四十一條第一項前段
，判決如主文。
本案經檢察官乙○○到庭執行職務。
中    華    民    國    97    年     3    月    25    日
                  刑事第十六庭  審判長法  官  林念祖
                                      法  官  柯志民
                                      法  官  周玉蘭
以上正本證明與原本無異。
如不服本判決，應於收受送達後10日內向本院提出上訴書狀（應
敘述具體理由並附繕本）。
上訴書狀如未敘述理由，應於上訴期間屆滿後20日內補提理由書
於本院。
                                      書記官  黃泰能
中    華    民    國    97    年     3    月    25    日
附錄論罪科刑法條：
妨害兵役治罪條例第5條
意圖避免動員召集或臨時召集，而有下列行為之一者，處五年以
下有期徒刑：
一  捏造免役、除役、轉役、緩召、逐次召集或儘後召集原因者
    。
二  毀傷身體者。
三  緩召、逐次召集或儘後召集原因消滅後，無故逾三十日未自
    動申報者。
四  拒絕接受召集令者。
五  應受召集，無故逾入營期限二日者。
六  使人頂替本人應召者。


司法院資訊處製作；財團法人民間司法改革基金會備份。
